【裁判字號】    95,交抗,170
【裁判日期】    950308
【裁判案由】    違反道路交通管理處罰條例
【裁判全文】
臺灣高等法院交通事件裁定              95年度交抗字第170號
抗   告   人  交通部公路總局台北區監理所板橋監理站
即原處分機關
受 處 分 人    賴姵樺
上列抗告人因受處分人違反道路交通管理處罰條例案件，不服臺
灣板橋地方法院，中華民國94年11月7日所為裁定（94年度交聲
字第1884 號），提起抗告，本院裁定如下：
    主  文
抗告駁回。
    理  由
一、抗告意旨略以：道路交通管理處罰條例第十三條第一款規定
    ：汽車行駛有損毀或變造汽車牌照、塗抹污損牌照，或以安
    裝其他器具之方式，使不能辨認其牌號者，處汽車所有人新
    臺幣二千四百元以上四千八百元以下罰鍰。道路交通安全規
    則第十一條第二項規定，汽車號牌不得變造損毀、塗抹或粘
    貼其他材料、加裝邊框或霓虹燈、裝置旋轉架、顛倒懸掛或
    以安裝其他器具之方式使不能辨認其牌號，並不得以他物遮
    蔽，如有污穢，致不能辨認其牌號時，應洗刷清楚。同規則
    附件七有關「車輛燈光與標誌檢驗規定」二、「機器腳踏車
    燈光與標誌檢驗規定」 (五)號牌燈之規定如下：「1、燈色
    應為白色。2、號牌燈應安裝於車後號牌上方、下方或左右
    兩側。3、應有適當覆蓋保護且光型應不影響後方來車之行
    車視野。」有關車牌號碼之辨識，應考量一般民眾於正常視
    力、光線、距離及角度之情況下，能清楚無誤之辨識，本案
    違規之時間係二十一時二十分，該車裝設煞車同步閃光器除
    夜間時段易影響後方車輛駕駛人之行車視線外，亦易造成誤
    判車號之情形，且本案未見原舉發人員就其舉發時之事證到
    庭陳明云云。
二、原處分機關以：異議人即受處分人賴姵樺所有車牌號碼Ｍ八
    八─六三九號重型機車，於民國九十四年八月十八日晚上九
    時二十分許，在臺北縣板橋市○○路與育英街口，因「裝設
    同步閃光器（霓虹燈）」之違規，為警攔停掣單舉發，乃依
    道路交通管理處罰條例第十三條第一款規定之規定，裁處罰
    鍰新臺幣二千四百元。異議人則以：伊的機車確有裝設閃爍
    器，但經查詢監理所網站後，得知道路交通管理處罰條例係
    罰「安裝其他器具之方式，使不能辨識其牌號者」，與違規
    通知單所載「裝設同步閃光器」等情不符，且閃爍器不等於
    閃光器，閃爍器也不會無法辨識車牌等語。
三、按道路交通管理處罰條例第十三條第一款規定：「汽車行駛
    有左列情形之一者，處汽車所有人新臺幣二千四百元以上四
    千八百元以下罰鍰，並責令申請換領牌照或改正：一、損毀
    或變造汽車牌照、塗抹污損牌照，或以安裝其他器具之方式
    ，使不能辨認其牌號者」，足見上開規定之旨在禁止「使不
    能辨認牌號」之行為，故雖在車牌安裝其他器具者，仍需有
    致使不能辨認牌號之情形，始得依上開規定予以處罰。
四、查異議人之上開機車，由其胞弟賴昭宏於九十四年八月十八
    日晚上九時二十分許騎乘行經臺北縣板橋市○○路與育英街
    口時，因「裝設同步閃光器（霓虹燈）」之違規事實，為警
    攔停舉發等情，業據證人賴昭宏於原審到庭結證屬實，並有
    臺北縣政府警察局九十四年八月十八日北縣警交字第Ｃ00
    000000號舉發違反道路交通管理事件通知單一紙附卷
    可稽。本件舉發機關於九十四年九月二十二日以北縣警樹交
    裁字第０九四００二三四四六號函覆略稱：異議人所有之上
    開車輛確有以安裝其他器具之方式，使不能辨識其牌號之違
    規情形，有駕駛人賴昭宏於舉發通知單上簽名為證等語，固
    有上開書函附卷可稽，但依據前開說明，機車安裝其他器具
    ，須致使不能辨認其車牌號碼者，始得依道路交通管理處罰
    條例第十三條第一款規定加以處罰，茲原處分機關、舉發機
    關並未敘明異議人之車輛裝設上開同步閃光器（霓虹燈）究
    係如何影響車牌號碼之辨識，亦未舉出相關儀器之數據或照
    片資料以供調查，尚難以異議人機車裝設前開閃光器，即遽
    認有導致不能辨識車牌號碼之情。況且原審當庭勘驗上開重
    型機車（異議人及證人賴昭宏當日所騎到庭之機車，因無證
    據足認其二人或他人於本件舉發後有將舉發時所裝設之閃光
    器加以改變當時之現狀，堪認原審勘驗時該機車之裝設情形
    即為舉發時機車之現狀，併予敘明），其結果為「該機車沒
    有發動的時候，按機車煞車，方向燈泡會不停閃爍，機車後
    面燈泡外面呈藍色，裡面呈白色，機車前面燈泡呈白色，機
    車發動之後，如不按煞車器，前後左右之方向燈不會亮，如
    煞車之後，則與未發動按煞車之情形相同，再將法庭之燈部
    分熄滅後，再將機車煞車器按住，機車後面方向燈亮並閃爍
    ，會有一部分反光，並有部分的光投射到車牌上，仍可看到
    車牌號碼。」故依據上開勘驗結果所示，異議人之機車加裝
    小燈泡於煞車時會見到藍色或白色小光點，並有小部分反光
    現象，但在光線正常或略為昏暗下，該車牌號碼無論在顏色
    、亮度、號碼辨識度上，並未因裝設有小燈泡而導致不能辨
    識車牌號碼，是以在相同視力、光線、距離及角度之情況下
    ，本件異議人機車裝設上開藍色、白色小燈泡，尚不致影響
    車牌號碼之辨認，是異議人上開辯解，尚屬有據。此外，本
    件復無其他積極證據證明異議人機車裝設上開燈泡，有致車
    牌號碼有不能辨識之情事，自不能證明異議人之機車有原處
    分機關所指之交通違規行為。
五、綜上，本件並無證據足以證明異議人確有原處分機關所裁罰
    之違規行為，原處分機關僅依據前開舉發通知單而為裁罰，
    即有未洽。原審因認本件異議為有理由，原處分自應予撤銷
    ，並依法為異議人不罰之諭知，以期適法，經核並無不當。
    原審已就異議人之機車裝設上開燈泡，並無使不能辨認其車
    牌號碼之情事，詳為論述明確，抗告人仍執前詞，指摘原裁
    定不當，核無理由，應予駁回。
據上論結，應依道路交通管理處罰條例第89條、道路交通案件處
理辦法第26條，刑事訴訟法第412條，裁定如主文。
中    華    民    國    95    年    3     月    8     日
                  交通法庭審判長法  官  蔡永昌
                                法  官  施俊堯
                                法  官  張正亞
以上正本證明與原本無異。
不得再抗告。
                                書記官  鄭信昱
中    華    民    國    95    年    3     月    8     日


司法院資訊處製作；財團法人民間司法改革基金會備份。
